【裁判字號】    95,訴,2799
【裁判日期】    951027
【裁判案由】    毒品危害防制條例
【裁判全文】
臺灣臺中地方法院刑事判決              95年度訴字第2799號
公  訴  人  臺灣臺中地方法院檢察署檢察官
被      告  乙○○
                    （現另案在臺灣臺中監獄執行）
上列被告因違反毒品危害防制條例案件，經檢察官提起公訴（95
年度毒偵字第3570號），本院合議庭裁定由受命法官獨任進行簡
式審判程序，判決如下：
    主    文
乙○○施用第一級毒品，累犯，處有期徒刑壹年貳月。
    犯罪事實及理由
一、犯罪事實：
    乙○○前於民國八十六年間因違反肅清煙毒條例案件，經法
    院判處有期徒刑三年三月確定，入監執行後，於八十八年六
    月十一日假釋出監，指揮書執畢日期為九十年二月五日。詎
    其於前開假釋期間之八十九年間，因違反毒品危害防制條例
    案件，經本院裁定送觀察、勒戒後，認無繼續施用毒品之傾
    向，由臺灣臺中地方法院檢察署檢察官於八十九年二月三日
    以八十九年度毒偵字第十八號為不起訴處分確定。仍不知悔
    改，又於八十九年間再犯施用第一級毒品、第二級毒品罪，
    由本院裁定送觀察、勒戒後，認有繼續施用毒品之傾向，續
    由本院裁定令入戒治處所施以強制戒治，期間至九十年六月
    六日。而所犯施用第一級毒品及第二級毒品罪，則由本院以
    八十九年度訴字第一三四一號分別判處有期徒刑一年、六月
    ，並定其應執行刑為有期徒刑一年四月確定，前開假釋則予
    以撤銷，所餘殘刑與所處有期徒刑一年四月經入監合併執行
    後，於九十二年九月二十三日因縮短刑期假釋出監，假釋付
    保護管束期間至九十二年十一月六日，假釋期滿未經撤銷，
    以已執行論。詎乙○○猶無法戒絕，於前開強制戒治執行完
    畢釋放後五年內，竟又基於反覆施用第一級毒品海洛因之犯
    意，自九十五年五月二十日起至同年六月二十七日止，每二
    至三日，即在臺中縣大里市○○路○段日新二巷五號住處內
    ，以將第一級毒品海洛因摻入香煙內點燃吸食之方式，施用
    第一級毒品海洛因多次。嗣於九十五年六月二十七日二十二
    時三十分許，為警在臺中市○區○○路一段七五號前查獲，
    經採集其尿液送驗後，結果呈嗎啡陽性反應。
二、證據名稱：
（一）被告乙○○於警詢、偵訊之自白，及於本院準備程序及審
      理時為認罪之陳述。
（二）詮昕科技股份有限公司出具之濫用藥物尿液檢驗報告。
三、新舊法比較之說明：
（一）刑法第二條第一項規定：
      查被告行為後，刑法第二條第一項業於九十四年二月二日
      修正公布，並自九十五年七月一日起施行。修正後刑法第
      二條第一項規定，已將新舊法律適用之「從新從輕」原則
      ，改採「從舊從輕」原則，而此規定僅係規範行為後法律
      變更所生新舊法律比較適用之準據法，並非實體刑罰法律
      ，自不生行為後法律變更之比較適用之問題，應逕行適用
      新法第二條第一項之規定，為「從舊從輕」之比較。
（二）刑法第五十六條連續犯之規定：
      查被告行為後，刑法第五十六條連續犯之規定，業於九十
      四年二月二日修正公布刪除，並自九十五年七月一日施行
      ，則被告之犯行，因行為後新法業已刪除連續犯之規定，
      此刪除雖非犯罪構成要件之變更，但顯已影響行為人刑罰
      之法律效果，自屬法律有變更。而被告在上開期間內二次
      施用海洛因之犯行，雖符合修正前刑法對於連續犯規定強
      調「概括犯意」及「罪名同一」之主、客觀要件，本應依
      修正前刑法第五十六條連續犯之規定論以一罪，並依法加
      重其刑。但修正後之刑法既已將上開連續犯之規定廢除，
      對於施用毒品此一犯罪型態，斟酌其有高度之反覆實施性
      及濫用性，一旦吸食毒品，通常會於一定期間內密集施用
      ，顯然具有「集合犯」反覆性及延續性之特徵，如將各次
      施用毒品之行為在刑法上逐一評價並分別論處罪刑，恐與
      刑罰過度評價禁止原則相悖，並與憲法所揭櫫之比例原則
      有違。再考諸本次修法關於連續犯規定刪除之原因，固然
      係源於實務上對於連續犯「同一罪名」之認定過寬，所謂
      「概括犯意」亦經常可連綿數年之久，不無鼓勵犯罪之嫌
      ，而使國家刑罰權之行使發生不合理之現象，故而將之刪
      除，應屬法務部所稱本次修法「寬嚴並進」之刑事政策中
      ，較不利於行為人之從「嚴」措施。然施用毒品犯罪本質
      上具有成癮性、反覆性，所侵害者亦屬單一之社會公共法
      益，而前揭修正理由更明示在廢除連續犯規定後，針對吸
      毒等犯罪類型，應發展「接續犯」及「包括一罪」之概念
      ，以限縮數罪併罰之範圍，益見立法者亦深知施用毒品犯
      罪有其本質上之特殊性，倘行為人已有反覆為同一吸毒之
      犯行，仍應視其具體情形論以「構成要件之行為單數」，
      而為「包括一罪」，僅受一次之刑法評價，自不能徒執廢
      除連續犯規定係採從嚴之刑事政策，而謂修法後反覆多次
      施用毒品行為均應予以數罪併罰。準此以言，本案被告前
      已經二次觀察、勒戒及強制戒治程序，並經刑之執行，猶
      不能戒絕，再於九十五年五月二十日至同年六月二十七日
      間，每二至三日即施用第一級毒品海洛因一次，犯罪行為
      甚屬密集、反覆，揆諸前揭說明，應認被告多次施用第一
      級毒品海洛因之犯行，係屬「包括一罪」中之「集合犯」
      之性質，應論以一罪。則經比較新舊法之結果，雖同屬論
      以一罪，但舊法依連續犯規定得依法加重其刑，新法並未
      就「包括一罪」之犯罪型態予以加重其刑之規定，自以修
      正後刑法較有利於被告，依修正後刑法第二條第一項但書
      規定，應依集合犯論以一罪。又依卷證資料，尚難認被告
      有施用第一級毒品成癮之情狀，與刑法第八十八條宣告戒
      治處分之要件不合，附此明。
（三）刑法第四十七條規定：
      查被告行為後，刑法第四十七條固於九十四年二月二日修
      正公布，並自九十五年七月一日起施行，但被告本次係故
      意犯罪，不論依修正前之刑法第四十七條，或修正後之刑
      法第四十七條第一項規定，均構成累犯，新法對被告並無
      較有利之情形，依刑法第二條第一項前段，應逕依修正前
      之刑法第四十七條，論以累犯，並加重其刑。
四、依刑事訴訟法第二百七十三條之一第一項、第二百九十九條
    第一項前段、第三百十條之二、第四百五十四條第一項，毒
    品危害防制條例第十條第一項，刑法第十一條前段、第二條
    第一項、第四十七條（修正前），判決如主文。
本案經檢察官甲○○到庭執行職務
中    華    民    國    95    年    10    月    27    日
                  刑事第十一庭  法  官  莊嘉蕙
以上正證明與原本無異。
如不服本判決，應於送達後十日內向本院提出上訴狀（須附繕本
），上訴於臺灣高等法院臺中分院。
                                書記官  魏愛玲
中    華    民    國    95    年    10    月    27    日
附錄論罪科刑法條
毒品危害防制條例第十條第一項
施用第一級毒品者，處六月以上五年以下有期徒刑。


司法院資訊處製作；財團法人民間司法改革基金會備份。
